臺灣臺北地方法院民事判決　　　　　　　　　　　　九十二年度訴字第三九八三號
　　原　　　告　琮穩紡織股份有限公司
　　法定代理人　乙○○
　　訴訟代理人　王永春律師
　　被　　　告　本盟光電股份有限公司
　　法定代理人　甲○○
　　訴訟代理人　邱晃泉律師
　　　　　　　　陳國華律師
右當事人間請求損害賠償事件，本院於中華民國九十三年八月五日言詞辯論終結，判
決如左：
    主      文
原告之訴及其假執行之聲請均駁回。
訴訟費用由原告負擔。
    事      實
甲、原告方面：
一、聲明：
（一）被告應給付原告新台幣（下同）五十三萬二千四百五十二元，及自起訴狀繕本
（二）願供擔保，請准宣告假執行。
二、陳述：
（一）被告於民國九十年七月三十一日，向原告訂購布號Ａ四五五號布料，數量一萬
      八千碼，單價每碼四十三元，價金未含營業稅為七十七萬四千元，約定於九十
      年八月三十日交貨。嗣原告將全部胚布織造完成，其中一千零五十七碼胚布部
      分，經被告確認品質、指定顏色，委請訴外人利強染整股份有限公司（下稱利
      強公司）染色為樣布後交付被告。詎其餘一萬九千九百四十三碼胚布，經原告
      通知被告確認、受領，被告竟遲不確認亦不受領。而原告久候未果，乃訴請被
      告依民法第三百六十七條規定，受領買賣標的物後給付價金，卻遭本院九十二
      年度訴字第二三六號民事事件，以受領義務不得請求，及原告負有先給付義務
      為由，駁回原告之請求。惟被告為本件買賣之買受人，依民法第三百六十七條
      規定，有受領標的物之義務，且上開胚布之受領，必須有被告之確認始得下染
      ，該送貨之時間、方式，亦有待被告之指示，屬於給付兼需被告之行為，被告
      於約定交貨期限屆至前遲不確認，依民法第二百二十九條第一項、第二百三十
      一條第一項、第二百三十五條但書後段規定，原告自得以準備給付之情事通知
      被告，即已生提出給付之效力，並請求被告賠償因遲延受領而生之損害。況系
      爭胚布乃依被告之指示，所量身定製，且因長期堆置而價值折損，不復再為其
      他用途，經會計師簽證證明，原告受有備料之損害，共五十三萬二千四百五十
      二元。爰求為判決如原告聲明所示。
（二）對被告抗辯所為之陳述：被告辯稱原告交付之樣布，經被告之美國客戶J.O.P.
      TEXTI LES, INC.製成成衣後，發現該樣布有起毛球之現象，無法使用製作成
      衣，且經被告將原告所交付之樣布，送至遠東公證股份有限公司（下稱遠東公
      證公司）鑑定，認為系爭樣布有嚴重起毛球之現象云云。惟按，當事人主張有
      利於己之事實者，就其事實有舉證之責任。民事訴訟法第二百七十七條定有明
      文。經查，被告辯稱原告之布料有瑕疵，惟原告否認所提供之布料有瑕疵，故
      被告自應就上開事實負舉證責任，以實其說。另原告亦否認被告所送鑑定之布
      料，為原告所提供，故被告亦應就上開事實負舉證責任。
三、證據：提出九十年七月三十一日傳真訂單、九十年八月二日傳真訂單、本院九十
    二年度訴字第二三六號民事判決、臺灣高等法院九十二年度上易字第三三○號民
    事判決、營利事業所得稅結算申報書、會計師簽證證明各一份，存證信函四份為
    證。
乙、被告方面：
一、聲明：原告之訴及假執行之聲請均駁回；如受不利之判決，願預供擔保，請准宣
    告免為假執行。
二、陳述：
（一）原告所交付之樣布，有嚴重之瑕疵，其給付並未合法提出，且其餘之布料更未
      提出：
  １、按，「債務人非依債務本旨實行提出給付，不生提出效力。」民法第二百三十
      五條前段定有明文。本件原告所交付之樣布，經被告之美國客戶J.O.P. TEXTI
      LES, INC.製成成衣後，發現該樣布有起毛球之現象，無法使用製作成衣，此
      由被告之美國客戶J.O.P.TEXTILES, INC.之信函記載：「客戶製作淡紫色及藍
      色兩件衣服，並將這兩件衣服送到客戶的店家買主。店家抱怨布料會起大毛球
      ，所以必無法使用這布料，假如貴公司需要的話，我可以寄送給你部分的衣服
      讓你們的工廠看看。」事實上，被告於下訂單時，為避免這種起毛球之瑕疵現
      象，影響被告與客戶間之交易，被告特別在訂單中註明，布面棉粒盡量減少，
      但原告所製作之布料，仍然有起毛球之瑕疵。
  ２、為確認原告所交樣布之瑕疵狀況，被告並將該樣布送交遠東公證公司鑑定，鑑
      定意見認為系爭樣布有嚴重之毛球現象。
  ３、由於該樣布有如被告客戶及鑑定意見所述之嚴重瑕疵，被告之客戶也表示無法
      使用原告所生產之布料。是單就樣布而言，原告並未依債務本旨提出給付，不
      生提出效力，原告所謂被告有受領遲延或給付遲延之說法，顯然與事實不符。
      至於其餘布料，原告根本未曾提出給付，更未依債務本旨實行提出給付，且本
      件更無所謂民法二百三十五條但書之情形，原告以通知代提出，亦不合法。
（二）原告主張其為履行系爭買賣契約，備料製作胚布，因被告之遲延給付，致其為
      被告所製作之胚布，不復再為其他使用，生有備料損害，請求被告賠償云云。
      惟原告就系爭買賣契約之標的物，根本從未提出，被告無以受領，更無所謂拒
      不受領之情事。且原告交付之樣布，經被告客戶及公證公司確認有嚴重之瑕疵
      ，已如前述。則原告主張本件係因可歸責於被告事由遲延給付云云，亦不實在
      。
（三）至雙方之法律關係為買賣契約，原告之義務，為交付約定之物於被告，並使被
      告取得物之所有權，於買賣契約尚存在、未解除前，原告有依約交貨之義務，
      其如何備料、備貨，實不等同其出賣人義務之履行；縱為履行其交貨義務而備
      料、備貨，實涵攝於其交貨義務之準備事務內，無所謂損失可言；以之充為所
      謂因被告遲延給付而生之損害，更無理由。
三、證據：提出美國J.O.P. Textiles, Inc.信函及中譯文、訂單、公證報告各一份
    為證。
    理      由
一、原告起訴主張：被告於九十年七月三十一日，向原告訂購系爭布料，數量一萬八
    千碼，單價每碼四十三元，價金為七十七萬四千元，約定於九十年八月三十日交
    貨。嗣原告將全部胚布織造完成，其中一千零五十七碼胚布部分，經被告確認品
    質、指定顏色，委請利強公司染色為樣布後交付被告。詎其餘一萬九千九百四十
    三碼胚布，經原告通知被告確認、受領，被告竟遲不確認亦不受領。是被告為本
    件買賣之買受人，有受領標的物之義務，且上開胚布之受領，必須有被告之確認
    始得下染，該送貨之時間、方式，亦有待被告之指示，屬於給付兼需被告之行為
    ，被告於約定交貨期限屆至前遲不確認，依民法第二百二十九條第一項、第二百
    三十一條第一項、第二百三十五條但書後段規定，原告自得以準備給付之情事通
    知被告，即已生提出給付之效力，並請求被告賠償因遲延受領而生之損害。而系
    爭胚布乃依被告之指示，所量身定製，且因長期堆置而價值折損，不復再為其他
    用途，經會計師簽證證明，原告受有備料之損害，共五十三萬二千四百五十二元
    。爰求為判決如原告聲明所示。
二、被告則以：原告所交付之樣布，經被告之美國客戶J.O.P. TEXTI LES, INC.製成
    成衣後，發現該樣布有起毛球之現象，無法使用製作成衣，復經被告將該樣布送
    交遠東公證公司鑑定，鑑定意見認為系爭樣布有嚴重之毛球現象。是就原告已交
    付之樣布，原告並未依債務本旨提出給付，不生提出效力。至於其餘布料，原告
    根本未曾提出給付，更未依債務本旨實行提出給付，且本件更無所謂民法二百三
    十五條但書之情形，原告以通知代提出，亦不合法等語，資為抗辯。
三、兩造不爭執之事實：
    原告主張被告於九十年七月三十一日，向原告訂購系爭胚布，數量一萬八千碼，
    單價每碼四十三元，價金為七十七萬四千元，約定於九十年八月三十日交貨，且
    原告已將其中一千零五十七碼胚布，委請利強公司染色為樣布後交付被告之事實
    ，業據其提出訂單二份為證，亦為被告所自認，自堪信為真實。
四、兩造爭執之爭點：
    至原告另主張尚未交付之一萬九千九百四十三碼布料，經原告通知被告確認、受
    領，被告遲不確認亦不受領，且上開胚布之受領，必須有被告之確認始得下染，
    該送貨之時間、方式，亦有待被告之指示，屬於給付兼需被告之行為，被告於約
    定交貨期限屆至前遲不確認，依民法第二百二十九條第一項、第二百三十一條第
    一項、第二百三十五條但書後段規定，原告自得以準備給付之情事通知被告，即
    已生提出給付之效力，並請求被告賠償因遲延受領而生之損害之部分；則為被告
    所否認，並抗辯：前開尚未交付之胚布，原告根本未曾提出給付，更未依債務本
    旨實行提出給付，且本件更無所謂民法二百三十五條但書之情形，原告以通知代
    提出，並不合法等語。是本件依兩造爭執之爭點，即在於：原告是否已提出給付
    ，使被告構成受領遲延，應依民法第二三一條第一項規定，負擔賠償責任？
五、關於本件之爭點，分述如下：
（一）經查，本件買賣之標的物，為染色後之成品布料，約定之價格每碼四十三元，
      係包括原告將胚布委託第三人染整之費用，此為兩造所不爭執。且兩造就本件
      買賣之交易過程，乃先由被告提供樣布予原告，原告依樣布製作被告所訂數量
      之胚布後，寄送二碼胚布予被告確認品質，被告若無異議即指定顏色，由原告
      將其中一千碼胚布委託第三人染色，原告再於胚布染色為樣布後交付予被告確
      認顏色、品質。而本件原告向被告購買之一萬八千碼胚布，其中一千零五十七
      碼胚布部分，原告已於九十二年九月間，交付十五碼胚布予被告確認品質，復
      於被告指定顏色後，原告已委請利強公司染色為樣布後交付被告，此亦為兩造
      所不爭執。至其餘之一萬九千九百四十三碼胚布部分，被告並未指定染整之顏
      色，以致原告就剩餘之一萬九千九百四十三碼胚布，無法委由第三人染色。堪
      認被告係怠於履行指定染整顏色之義務。
（二）次查，依前開交易過程，原告交付胚布樣品予被告後，被告應指定染整之顏色
      ，以便原告委由第三人將胚布染色後，交付染整後之布料予被告，足認被告並
      無受領未染色前胚布之義務，是原告主張被告受領胚布有遲延之情事，自不足
      取。另原告就前開買賣糾紛，雖曾多次以存證信函催告被告履行確認胚布、受
      領胚布之義務，此有該存證信函在卷足憑，亦為兩造所不爭執。但如前所述，
      被告就本件買賣，係怠於履行指定染整顏色之義務，且被告就指定染整顏色之
      義務，兩造並未約定履行之期限，此復為兩造所不爭執。則原告未催告被告履
      行指定染整顏色之義務前，被告自無所謂受領遲延之問題。故原告未催告被告
      履行指定染整顏色之義務，被告並無遲延責任可言，原告主張其已定期催告被
      告確認、受領系爭胚布，被告遲未履行，構成給付遲延，被告應依民法第二百
      三十一條第一項規定，賠償原告因被告給付遲延而生之損害，洵屬無據。
六、從而，原告依民法第二百三十一條第一項規定，請求被告給付五十三萬二千四百
    五十二元，及自起訴狀繕本送達翌日起至清償日止，按年息百分之五計算之利息
    ，為無理由，應予駁回。
七、本件事證已臻明確，兩造有關原告交付之樣布，是否具有起毛球之瑕疵之攻擊防
    禦方法及舉證，核與判決結果無影響，爰不一一論述，附此敘明。
八、又原告之訴既經駁回，其假執行之聲請，因訴之駁回而失所附麗，不應准許。
九、據上論結，原告之訴為無理由，依民事訴訟法第七十八條，判決如主文。
中　　　華　　　民　　　國　　九十三　　年　　　八　　　月　　二十六　　日
   　　　　　　　　　　          民事第六庭法　　　官  姜悌文
右為正本係照原本作成
如對本判決上訴，須於判決送達後廿日內向本院提出上訴狀，並依上訴利益繳納上訴
費。
中　　　華　　　民　　　國　　九十三　　年　　　八　　　月　　二十六　　日
                                 法院書記官　陳鳳瀴
